ACORDAO-COMPLETO-2415449

ACÓRDÃO 2122/2020 ATA 30/2020 - PLENÁRIO

VISTOS, relatados e discutidos estes autos em que se aprecia recurso de reconsideração interposto por José Enoilton Carneiro Leite (peça 167) contra o Acórdão 1621/2019-TCU-Plenário, alterado pelo Acórdão 59/2020-TCU-Plenário, por meio do qual o Tribunal o considerou revel, julgou suas contas irregulares e aplicou-lhe multa,
ACORDAM os Ministros do Tribunal de Contas da União, reunidos em Sessão do Plenário, diante das razões expostas pelo Relator, em:
9.1. com fundamento nos arts. 32, inciso I, e 33 da Lei 8.443/1992, conhecer e dar provimento ao presente recurso de reconsideração, tornando sem efeito, em relação a José Enoilton Carneiro Leite, o Acórdão 1621/2019-TCU-Plenário, alterado pelo Acórdão 59/2020-TCU-Plenário;
9.2. devolver os autos ao relator a quo, Ministro-Substituto André Luis de Carvalho, para adoção das medidas cabíveis;
9.3. dar ciência deste acórdão ao recorrente.

Recurso de reconsideração interposto contra acórdão que considerou o recorrente revel, julgou suas contas irregulares e aplicou-lhe multa, em face de irregularidades identificadas no processo de prestação de contas do exercício de 2013.

Departamento Regional do Sesi no Amapá.

3. Recorrente: José Enoilton Carneiro Leite (XXX.360.602-XX).

13.1. Ministros presentes: José Mucio Monteiro (Presidente), Walton Alencar Rodrigues, Benjamin Zymler, Augusto Nardes, Aroldo Cedraz, Raimundo Carreiro, Ana Arraes, Bruno Dantas (Relator) e Vital do Rêgo.
13.2. Ministros-Substitutos presentes: Marcos Bemquerer Costa, André Luís de Carvalho e Weder de Oliveira.

ACORDAO-COMPLETO-2474265

Acórdão 1429/2021 - Plenário

BRUNO DANTAS

Ministro-Substituto André Luís de Carvalho.

Cuidam os autos de recurso de reconsideração interposto por José Enoilton Carneiro Leite (peça 167) contra o Acórdão 1621/2019-TCU-Plenário, alterado pelo Acórdão 59/2020-TCU-Plenário.
A tomada de contas especial que deu origem a estes autos foi autuada a partir da conversão de processo de representação (TC Processo 016.534/2016-6) , diante dos indícios de irregularidade detectados no processo de prestação de contas ordinária dos gestores do Departamento Regional do Serviço Social da Indústria no Amapá (Sesi-DR-AP) , exercício de 2013 (TC Processo 028.105/2014-1) .
Admitido o processamento do recurso, porquanto preenchidos os requisitos previstos nos arts. 32, inciso I, e 33 da Lei 8.443/1992, conferi efeito suspensivo aos itens 9.5, 9.7, 9.8 e 9.9 do acórdão recorrido em relação ao recorrente (peça 171) .
Por registrar as principais ocorrências nos autos até o momento, adoto como relatório, com os ajustes que julgo pertinentes, o exame técnico e o encaminhamento oferecidos pela Secretaria de Recursos deste Tribunal (peça 188) , que contou com a anuência do corpo diretivo da unidade (peça 189) e do Ministério Público junto ao TCU (peça 190) :
 "INTRODUÇÃO
1. Trata-se de recurso de reconsideração interposto por José Enoilton Carneiro Leite (R001 - peça 167) , por meio do qual se insurge contra o Acórdão 1621/2019-TCU-Plenário, prolatado na sessão de julgamento do dia 10/7/2019-Ordinária e inserto na Ata 25/2019-Plenário (peça 141) e alterado pelo Acórdão 59/2020-TCU-Plenário (peça 172) . 
1.1. A deliberação recorrida, após as retificações dos itens 9.5, 9.8 e 9.9 pelo Acórdão 59/2020-TCU-Plenário, apresenta o seguinte teor, transcrevendo-se em destaque os itens objeto do recurso de reconsideração: 
VISTOS, relatados e discutidos estes autos de tomada de contas especial autuada a partir da conversão do processo de representação (TC Processo 016.534/2016-6) , nos termos do Acórdão 5139/2017-TCU-Primeira Câmara, em desfavor de Ivan Tundelo Carvalho, Josevaldo Araújo Nascimento, José Enoilton Carneiro Leite, Marcelo Gama da Fonseca e Joziane Araújo Nascimento Rocha, além da Cooperativa de Transporte do Amapá (Transcoop) , do Escritório Brito Advogados S.A. e da R. Souza Comercio, Serviços & Construção Ltda. - EPP, diante dos indícios de irregularidade detectados no processo de prestação de contas ordinária dos gestores do Departamento Regional do Serviço Social da Indústria no Estado do Amapá (Sesi-DR-AP) para o exercício de 2013 (TC Processo 028.105/2014-1) ;
ACORDAM os Ministros do Tribunal de Contas da União, reunidos em Sessão do Plenário, ante as razões expostas pelo Relator, em:
9.1. considerar revéis os Srs. José Enoilton Carneiro Leite e Josevaldo Araújo Nascimento, além da Cooperativa de Transportes do Amapá e da Brito Advogados S.A., nos termos do art. 12, § 3º, da Lei nº  8.443, de 16 de julho de 1992;
9.2. julgar irregulares as contas de Ivan Tundelo Carvalho, Josevaldo Araújo Nascimento, Joziane Araújo Nascimento Rocha e Marcelo Gama da Fonseca para condená-los, em solidariedade com a Cooperativa de Transporte do Amapá, a Brito Advogados S.A. e a R. Souza Comercio, Serviços & Construção Ltda. - EPP, nos termos dos arts. 1º, I, 16, III, 'b' e 'c', e 19, caput, da Lei nº 8.443, de 1992, ao pagamento do débito apurado nos autos, atualizado monetariamente e acrescido dos juros de mora desde as datas indicadas até o efetivo recolhimento, fixando-lhes o prazo de 15 (quinze) dias, contados da ciência desta deliberação, para comprovarem, perante o Tribunal, o recolhimento da referida dívida em favor do Departamento Regional do Serviço Social da Indústria no Estado do Amapá, nos termos do art. 23, III, 'a', da citada lei e do art. 214, III, 'a', do Regimento Interno do TCU (RITCU) , sob as seguintes condições: 
9.2.1. responsabilidade solidária de Joziane Araújo Nascimento Rocha e Cooperativa de Transporte do Amapá em face do seguinte dano ao erário:
	Data da Ocorrência
	Valor Histórico (R$) 

	01/08/2013
	332.126,67

9.2.2. responsabilidade solidária de Ivan Tundelo Carvalho, Josevaldo Araújo Nascimento, Marcelo Gama da Fonseca e Brito Advogados S.A. em face do seguinte dano ao erário:
	Data da Ocorrência
	Valor Histórico (R$) 

	11/01/2013
	60.000,00

	16/01/2013
	60.000,00

9.2.3. responsabilidade de Joziane Araújo Nascimento Rocha em face do seguinte dano ao erário:
	Data da Ocorrência
	Valor Histórico (R$) 

	06/02/2013
	10.000,00

	08/02/2013
	10.000,00

	15/03/2013
	21.413,48

	16/04/2013
	15.500,00

	19/04/2013
	20.954,43

	17/05/2013
	20.954,43

	28/06/2013
	20.954,42

9.2.4. responsabilidade solidária de Joziane Araújo Nascimento Rocha e da R. Souza Comercio, Serviços & Construção Ltda. - EPP em face do seguinte dano ao erário:
	Data da Ocorrência
	Valor Histórico (R$) 

	08/05/2013
	64.072,00

9.3. aplicar em desfavor de Ivan Tundelo Carvalho, Josevaldo Araújo Nascimento, Joziane Araújo Nascimento Rocha e Marcelo Gama da Fonseca, além da Cooperativa de Transporte do Amapá, do Escritório Brito Advogados S.A. e da R. Souza Comercio, Serviços & Construção Ltda. - EPP, individualmente, a multa prevista no art. 57 da Lei nº 8.443, de 1992, fixando-lhes o prazo de 15 (quinze) dias, contados da ciência desta deliberação, para que comprovem, perante o Tribunal (art. 214, III, 'a', do RITCU) , o recolhimento das referidas dívidas ao Tesouro Nacional, atualizadas monetariamente na forma da legislação em vigor, sob as seguintes condições:
	Responsável Individual
	Valor (R$) 

	Ivan Tundelo Carvalho
	50.000,00

	Josevaldo Araújo Nascimento
	50.000,00

	Joziane Araújo Nascimento Rocha
	200.000,00

	Marcelo Gama da Fonseca
	50.000,00

	Cooperativa de Transporte do Amapá
	130.000,00

	Escritório Brito Advogados S.A.
	50.000,00

	R. Souza Comercio, Serviços & Construção Ltda. - EPP
	25.000,00

9.4. aplicar em desfavor de Joziane Araújo Nascimento Rocha, a multa prevista no art. 58, II e III, da Lei nº 8.443, de 1992, sob o valor de R$ 30.000,00 (trinta mil reais) , fixando-lhe o prazo de 15 (quinze) dias, contados da ciência desta deliberação, para que comprove, perante o Tribunal (art. 214, III, 'a', do RITCU) , o recolhimento da referida dívida ao Tesouro Nacional, atualizada monetariamente na forma da legislação em vigor;
9.5. julgar irregulares as contas de José Enoilton Carneiro Leite, nos termos dos arts. 1º, I, 16, III, 'b', e 19, caput, da Lei nº 8.443, de 1992, para lhe aplicar a multa prevista no art. 58, I e II, da Lei nº  8.443, de 1992, sob o valor de R$ 30.000,00 (trinta mil reais) , fixando-lhe o prazo de 15 (quinze) dias, contados da ciência desta deliberação, para que comprove, perante o Tribunal (art. 214, III, 'a', do RITCU) , o recolhimento da referida dívida ao Tesouro Nacional, atualizada monetariamente na forma da legislação em vigor;
9.6. autorizar, caso requerido, nos termos do art. 26 da Lei nº 8.443, de 1992, e do art. 217 do RITCU, o parcelamento das dívidas fixadas por este Acórdão em até 36 (trinta e seis) parcelas mensais e sucessivas, sobre as quais incidirão a atualização monetária e os correspondentes acréscimos legais, esclarecendo aos responsáveis que a falta de pagamento de qualquer parcela importará no vencimento antecipado do saldo devedor, sem prejuízo das demais medidas legais;
9.7. autorizar, desde logo, nos termos do art. 28, inciso II, da Lei nº 8.443, de 1992, a cobrança judicial das dívidas fixadas por este Acórdão, caso não atendidas as notificações; 
9.8. considerar, preliminarmente, graves as infrações cometidas por Joziane Araújo Nascimento Rocha, Ivan Tundelo Carvalho, Josevaldo Araújo Nascimento, Marcelo Gama da Fonseca e José Enoilton Carneiro Leite, nos termos do art. 60 da Lei nº 8.443, de 1992, e do art. 270, § 1º, do RITCU;
9.9. inabilitar os responsáveis (Joziane Araújo Nascimento Rocha, Ivan Tundelo Carvalho, Josevaldo Araújo Nascimento, Marcelo Gama da Fonseca e José Enoilton Carneiro Leite) , pelo período de 5 (cinco) anos, para o exercício de cargo em comissão e de função de confiança no âmbito da administração federal, nos termos do art. 60 da Lei nº 8.443, de 1992, e do art. 270 do RITCU;
9.10. declarar a inidoneidade da Cooperativa de Transporte do Amapá (Transcoop) para participar de licitação na administração pública federal ou nos certames promovidos pelos Estados, Distrito Federal e Municípios com a aplicação de recursos federais, pelo período de 3 (três) anos, nos termos do art. 46 da Lei nº 8.443, de 1992;
9.11. determinar que a unidade técnica adote as seguintes medidas:
9.11.1. envie a cópia deste Acórdão, acompanhado do Relatório e da Proposta de Deliberação que o fundamenta, aos seguintes destinatários:
9.11.1.1. ao Departamento Regional do Serviço Social da Indústria no Estado do Amapá, para ciência;
9.11.1.2. à Controladoria-Geral da União, para ciência e adoção das providências determinadas pelos itens 9.9 e 9.10 deste Acórdão; e
9.11.1.3. à Procuradoria da República no Estado do Amapá, nos termos do art. 16, § 3º, da Lei nº  8.443, de 1992, e do art. 209, § 7º, do RITCU, para o ajuizamento das ações civis e penais cabíveis; e
9.11.2. promova o apensamento definitivo do presente processo à prestação de contas ordinária dos gestores do Departamento Regional do Serviço Social da Indústria no Estado do Amapá para o exercício de 2013 (TC Processo 028.105/2014-1) , nos termos do art. 36 da Resolução do TCU nº 259, de 2014.
HISTÓRICO
2. Trata-se de tomada de contas especial autuada a partir da conversão do processo de representação (TC Processo 016.534/2016-6) , nos termos do Acórdão 5139/2017-TCU-Primeira Câmara, em desfavor de Ivan Tundelo Carvalho, Josevaldo Araújo Nascimento, José Enoilton Carneiro Leite, Marcelo Gama da Fonseca e Joziane Araújo Nascimento Rocha, além da Cooperativa de Transporte do Amapá (Transcoop) , do Escritório Brito Advogados S.A. e da R. Souza Comercio, Serviços & Construção Ltda. - EPP, diante dos indícios de irregularidade detectados no processo de prestação de contas ordinária dos gestores do Departamento Regional do Serviço Social da Indústria no Estado do Amapá (Sesi-DR-AP) referente ao exercício de 2013 (TC Processo 028.105/2014-1) .
2.1. Em linhas gerais, as aludidas irregularidades estariam consubstanciadas nas seguintes falhas: (i) contratação da empresa de fachada (W.D.S. Construções e Serviços Ltda.) sem o regular procedimento licitatório; (ii)  contratação da Ramos Serviços e Cia. Ltda. por dispensa de licitação, mas sem a cotação de preços; (iii)  contratação da Transcoop por simulação de licitação; (iv) irregular dispensa de licitação em prol da E.J.P. Nery para a contratação de serviço incompatível com os objetivos institucionais do Sesi-AP, além da realização de pagamentos antes da assinatura do contrato e em valores superiores ao total contratado; (v) ausência de licitação para a contratação do escritório de advocacia (Brito Advogados S.A.) , além da realização de pagamentos sem a comprovação da execução dos serviços; (vi)  contratação, sem licitação, do advogado (Alcir Oliveira da Silva) para prestar os serviços de assessoria jurídica sindical, a despeito de serem incompatíveis com os objetivos institucionais do Sesi-AP; e (vii) contratação, sem licitação, da R. Souza Comércio e Serviços Ltda., além da realização de pagamentos sem a comprovação da execução dos serviços.
2.2. Regularmente notificado, o Sr. José Enoilton Carneiro Leite encaminhou suas razões de justificativa (peça 92) em razão da seguinte ocorrência (peça 47) : elaborar parecer jurídico afirmando existir 3 cotações de preços, mesmo diante da ausência delas no processo (o que não fora observado pela unidade técnica) .   
2.3. Assim, em sua derradeira instrução, a então Secex-AP propôs considerar o responsável revel, julgar a suas contas irregulares e aplicar multa com fundamento no art. 58, inciso I, da Lei 8.443/1992 c/c o art. 268, inciso I, do RI/TCU (peça 138, p. 21) .   
2.3. O MP/TCU anuiu com a proposta da unidade instrutora (peça 140) , que também foi acolhida pelo Relator a quo, Ministro-Substituto André Luís de Carvalho, que foi acompanhado pelos demais ministros do Plenário do TCU, conforme Acórdão recorrido.
2.4. Irresignado, o responsável interpôs o presente recurso de reconsideração, que se fundamenta nas altercações que, adiante, passar-se-á a relatar.
EXAME DE ADMISSIBILIDADE
3. Reitera-se o exame preliminar de admissibilidade efetuado por esta unidade instrutora (peças 168 e 169) , ratificado pelo Ministro-Relator Bruno Dantas (peça 171) , que concluiu pelo conhecimento do recurso de reconsideração acostado à peça 167, com fundamento nos artigos 32, inciso I, e 33 da Lei 8.443/1992, 9.5, 9.7, 9.8 e 9.9 do Acórdão 1621/2019-TCU-Plenário . 
EXAME DE MÉRITO
4. Delimitação do recurso
4.1. Constitui objeto deste exame responder se:
a) houve violação ao devido processo legal;
b) houve irregularidade na conduta do responsável. 
Do contraditório e da ampla defesa 
5.1. O Sr. José Enoilton Carneiro Leite defende a nulidade deste processo, em razão da ausência de contraditório e ampla defesa. 
5.2. Para defender a tese acima, apoia-se nos seguintes argumentos recursais:
a) O Acórdão recorrido teria considerado, de maneira indevida, o responsável revel, que teria apresentado a suas alegações de defesa em 15 de fevereiro de 2018; 
b) As alegações de defesa do responsável deveriam ter sido analisadas previamente ao proferimento da decisão recorrida, e a documentação deveria ter sido devidamente formalizada, mediante juntada aos autos, com numeração sequencial e submissão à autoridade competente, o que não fora feito (peça 167, p. 4) . 
Análise
5.3. De início, observa-se que a alegação quanto à violação ao devido processo legal procede, ensejando, por isso, o provimento do recurso, ante a constatação de que o recorrente não obstante tenha colacionado suas razões de justificativa de forma tempestiva, estas não foram analisadas, o que ensejou, de forma indevida, sua revelia.
5.4. Sobressai dos autos que a então Secex-AP concluiu pela revelia do responsável a partir dos seguintes argumentos (peça 138, p. 2) :
O Sr. José Enoilton Carneiro Leite, foi devidamente cientificado no seu endereço de destino (peça 55) . Embora tenha pedido e obtido prorrogação de prazo para apresentar atender à audiência (peças 70, 71 e 83) , sendo regularmente e pessoalmente cientificado (peças 93 e 107) , não apresentou razões de justificativa.
5.5.  No mesmo sentido concluiu o Parquet de Contas (peça 140) :
Em face dos elementos constantes dos autos e da revelia de alguns responsáveis (José Enoilton Carneiro Leite, Cooperativa de Transportes do Amapá - Transcoop, Josevaldo Araújo Nascimento e a sociedade empresária Brito Advogados S/A.) , este representante do Ministério Público de Contas da União manifesta-se em consonância com o encaminhamento proposto pela unidade técnica, em pareceres uniformes (peças 138 e 139) .
5.6. Por sua vez, o Relator a quo André Luís de Carvalho anuiu às propostas da unidade instrutora e do MPTCU (peça 142, p. 6) , e foi acompanhado pelos demais Ministros do Plenário do TCU (peça 141) .
5.7. Todavia, como dito, o responsável acostou suas razões de justificativa no dia 15/2/2018, conforme carimbo do Protocolo da então Secex-AP (peça 92, p.1) . Consoante comunicação ao responsável, o prazo final para a apresentação da defesa se findava na mesma data (peça 93) :
Em atenção à solicitação de prorrogação de prazo, de 12/12/2017, e conforme Despacho do Relator, Ministro André de Carvalho, de 31/1/2018, comunico que o prazo para atendimento da audiência, objeto do Ofício n. 439/2017-TCU/SECEX-AP, de 17/11/2017, foi prorrogado por 60 (sessenta) dias, contados a partir do término do prazo inicialmente concedido, nos termos do parágrafo único do artigo 183 do Regimento Interno do TCU, findando-se, portanto, em 10/2/2018, prorrogando-se para o dia útil imediato, no caso 15/2/2018.
[destaque do original]
5.8. Portanto, o responsável protocolou as suas razões de justificativa dentro do prazo regimental.
5.9. Entretanto, conforme já exposto, a instrução derradeira da unidade instrutora (de novembro de 2018) não analisou a referida documentação e propôs a revelia do responsável (peça 138, p. 2 e 20) .
5.10. Assim, observa-se que o responsável teve violado as suas garantias processuais do contraditório e da ampla defesa, o que enseja o provimento do recurso, devendo os autos, posteriormente, retornar ao Relator a quo para a adoção das providências cabíveis.        
5.11.  Neste quadro, ante os princípios da celeridade processual e da eficiência (CF/88, art. 5º, inciso LXXVIII e art. 37, caput, respectivamente) , deixa-se de analisar as demais alegações do responsável. Todavia, caso o relator ad quem entenda de forma diversa, propõe-se, desde já, o retorno dos autos à Serur para a análise das demais alegações do recorrente. 
CONCLUSÃO
6. Das análises anteriores, ante os elementos constantes destes autos, o contexto normativo e as diretrizes jurisprudenciais aplicáveis ao caso, conclui-se ter havido violação ao devido processo legal, em relação ao responsável José Enoilton Carneiro Leite, em razão de as suas alegações de defesa, protocoladas dentro do prazo, não terem sido analisadas previamente à decisão recorrida, de modo a violar as garantias constitucionais do contraditório e da ampla defesa, no que se propõe o provimento do recurso, tornando-se sem efeito a multa constante do item 9.5 do Acórdão 1621/2019-TCU-Plenário. 
PROPOSTA DE ENCAMINHAMENTO
7. Ante o exposto, submetem-se os autos à consideração superior, propondo-se, com fundamento nos arts 32, inciso I, e 33 da Lei 8.443/1992 e art. 285 do RI/TCU:
a) conhecer do recurso de reconsideração interposto pelo Sr. José Enoilton Carneiro Leite e, no mérito, dar-lhe provimento integral de modo a tornar sem efeito a multa que lhe cominada por meio do item 9.5 do Acórdão 1621/2019-TCU-Plenário;
a.2) devolver o feito ao Ministro-Substituto André Luís de Carvalho para a adoção das medidas cabíveis;
b) dar ciência do acórdão que for prolatado ao recorrente e aos demais interessados, ressaltando-se que o relatório e o voto que o acompanharem podem ser consultados no endereço www.tcu.gov.br/acordaos, no dia seguinte ao de sua oficialização."
	É o relatório.

José Enoilton Carneiro Leite (OAB/AP 1255) e Jaqueline Souza (OAB/PA 2134), representando José Enoilton Carneiro Leite

Procurador Rodrigo Medeiros de Lima.

TOMADA DE CONTAS ESPECIAL POR CONVERSÃO DO PROCESSO DE REPRESENTAÇÃO. FALHAS EM PROCEDIMENTOS LICITATÓRIOS. CONTRATAÇÕES IRREGULARES DE EMPRESAS. CONTRATAÇÃO DE SERVIÇOS INCOMPATÍVEIS COM OS OBJETIVOS INSTITUCIONAIS DA ENTIDADE. PAGAMENTOS REALIZADOS SEM O DEVIDO AMPARO CONTRATUAL E SEM A NECESSÁRIA COMPROVAÇÃO DA EXECUÇÃO DOS SERVIÇOS. CONTAS IRREGULARES. DÉBITO. MULTA. RECURSO DE RECONSIDERAÇÃO. CONHECIMENTO E PROVIMENTO. REFORMA DO JULGADO.

TOMADA DE CONTAS ESPECIAL (TCE)

Secretaria de Recursos (SERUR); Secretaria de Controle Externo de Tomada de Contas Especial (SecexTCE).

Em julgamento, recurso de reconsideração interposto por José Enoilton Carneiro Leite (peça 167) contra o Acórdão 1621/2019-TCU-Plenário, alterado pelo Acórdão 59/2020-TCU-Plenário, por meio do qual o Tribunal o considerou revel, julgou suas contas irregulares e aplicou-lhe multa, em face de irregularidades identificadas no processo de prestação de contas ordinária dos gestores do Departamento Regional do Serviço Social da Indústria no Estado do Amapá (Sesi-DR-AP) , do exercício de 2013 (TC Processo 028.105/2014-1) . 
As irregularidades, em síntese, dizem respeito a falhas em licitações e contratações do Sesi-DR-AP, entidade na qual o ora recorrente atuou como coordenador jurídico no referido exercício.
Nesta oportunidade, o recorrente alega que suas garantias processuais ao contraditório e à ampla defesa foram violados, uma vez que foi considerado revel, por não apresentar defesa, mesmo tendo trazido aos autos documentação ao Tribunal dentro do prazo que lhe fora estabelecido.
Após examinar as razões recursais, a Secretaria de Recursos concluiu que foram trazidos elementos suficientes para observar que a alegação do recorrente procede e que se deve alterar a deliberação recorrida, razão pela qual, com a concordância do Ministério Público junto ao TCU, propõe o conhecimento e o provimento do apelo recursal.
Preliminarmente, ratifico o despacho exarado no sentido de que o presente recurso merece ser conhecido, porquanto preenche os requisitos de admissibilidade previstos nos arts. 32, inciso I, e 33 da Lei 8.443/1992.
Quanto ao mérito, concordo com a análise empreendida pela secretaria especializada, transcrita no relatório precedente, razão pela qual incorporo seus fundamentos às minhas razões de decidir, sem prejuízo das seguintes considerações.
Observa-se nos autos que, regularmente citado (peça 47) , o recorrente apresentou suas razões de justificativa no dia 15/2/2018, em documento acostado à peça 92 no dia 21/2/2018.
Já na peça processual seguinte (peça 93) , acostada aos autos também no dia 21/2/2018, por meio de ofício, esta Corte de Contas comunicou ao recorrente que seu prazo havia sido prorrogado até o dia 15/2/2018, dia da sua apresentação de defesa, conforme sua solicitação (peças 70, 71 e 83) . 
Portanto, o agora recorrente protocolou suas razões de justificativa dentro do prazo regimental estabelecido pelo TCU.
Todavia, a então Secex-AP, em pareceres uniformes (peças 138-139) , ignorou a documentação e concluiu pela sua revelia, alegando que embora tenha pedido e obtido prorrogação de prazo para apresentar defesa, não o fez. O Ministério Público Junto ao TCU concluiu no mesmo sentido (peça 140) .
O relator a quo anuiu às propostas da unidade instrutora e do MPTCU, e foi acompanhado pelos demais Ministros do Plenário do TCU (peça 141) . Assim, José Enoilton Carneiro Leite foi considerado revel e teve suas contas julgadas irregulares.
De pronto, ante os elementos apresentados, conclui-se ter havido violação ao devido processo legal em relação ao recorrente. Suas alegações de defesa foram protocoladas dentro do prazo, mas não foram analisadas pelo Tribunal previamente à decisão recorrida.
Nesse sentido, entendo que se deve conhecer e dar provimento ao presente recurso, tornando sem efeito, em relação ao recorrente, o Acórdão 1621/2019-TCU-Plenário, alterado pelo Acórdão 59/2020-TCU-Plenário, e devolvendo os presentes autos ao relator a quo para adoção das medidas cabíveis.
Ante o exposto, voto por que o Tribunal adote o Acórdão que ora submeto à deliberação deste Colegiado.
TCU, Sala das Sessões Ministro Luciano Brandão Alves de Souza, em 12 de agosto de 2020.
Ministro BRUNO DANTAS 
Relator